臺灣高等法院刑事判決
                                   108年度上易字第1958號
上  訴  人  臺灣桃園地方檢察署檢察官
被      告  王榮祥



上列上訴人因被告侵占案件，不服臺灣桃園地方法院107年度易
字第578號，中華民國108 年7 月18日第一審判決（起訴案號：
臺灣桃園地方檢察署106年度偵緝字第1160號），提起上訴，本
院判決如下：
    主  文
上訴駁回。
    理  由
一、本件經本院審理結果，認第一審判決對被告王榮祥為無罪之
    諭知，核無不當，應予維持，並引用第一審判決書記載之證
    據及理由（如附件）。
二、檢察官上訴意旨略以：
  ㈠原審認「徵之以證人呂建雄於偵查及本院審理時亦證稱：當
    時發現被告沒來上班，我就去被告租屋處察看，請房東陪同
    我，一起去被告租屋處，然後把門打開，看到裡面都搬空了
    ，剛開始房東開門時我們沒找到本案機車鑰匙，但事隔差不
    多1、2個月之後，房東為了要清理裡面的東西，找到1支鑰
    匙，剛好有一天我從那邊經過碰到房東，房東叫我過去，房
    東說你看看這支鑰匙是不是你的，結果我一看就是那支機車
    鑰匙等語（偵緝卷第41頁反面，原審卷第27頁）」而此部分
    顯然可知被告突搬離租屋處失去聯繫，且未將該機車鑰匙返
    還給告訴人，有將該機車據為己有之意。
  ㈡原審認定「證人呂建雄雖於偵查中證稱：房東確實有告訴我
    說他有在租屋處內找到鑰匙，這支鑰匙確實是我的機車鑰匙
    ，而我雖然有拿到鑰匙，但是我也不知道該去哪裡找機車等
    語（偵緝卷第41頁反面），然稽之以其後於本院審理時證稱
    ：當時到被告租屋處去察看時，看完之後我就發現被告跑了
    ，就跟房東一起離開了等語（原審卷第27頁）」，依上開所
    述可知，若被告有意歸還租借之機車，當會把該機車放置處
    所告知告訴人，正常人不會將該欲歸還之機車，故意藏放在
    讓所有人無法尋獲之處所，且被告突然消失無蹤，讓告訴人
    無法聯繫上，顯然有據為己有，之後再繼續使用該車之侵占
    犯意。
  ㈢本案機車於107年9月24日下午1時30分許，經警員發現遭棄置
    在桃園市桃園區寶慶路路邊而尋獲乙情，有桃園市政府警察
    局桃園分局108年2月15日桃警分刑字第1080006742號函暨所
    附職務報告、失車－案件基本資料詳細畫面報表在卷可參（
    原審卷第33至35頁），此尋獲地點雖與被告租屋處相隔一段
    距離，更可證明被告並無返還該機車，而將該機車變易為所
    有之犯意，然原審僅以事後推論遽認被告無罪尚非無誤。原
    審判決認事用法既有違誤，請將原判決撤銷，更為適當合法
    之判決等語。
三、經查：
  ㈠依證人呂建雄於偵查及原審證述之內容，固可證明被告搬離
    租屋處失去聯繫，且未將本案機車之鑰匙當面返還給告訴人
    。但查，依據證人呂建雄上揭證述，可徵被告辯稱其離開時
    有將本案機車之鑰匙留置在租住套房內乙情，並非子虛。由
    是以觀，被告既無繼續持有本案機車鑰匙之意，實難認其有
    侵占本案機車之犯意。檢察官上訴意旨執證人呂建雄上揭證
    述而指被告有將機車據為己有之意，並不可採。
  ㈡檢察官上訴意旨又指：若被告有意歸還租借之機車，當會把
    該機車放置處所告知告訴人，正常人不會將該欲歸還之機車
    ，故意藏放在讓所有人無法尋獲之處所云云。但查，證人呂
    建雄於原審已證稱：當時到被告租屋處去察看時，看完之後
    我就發現被告跑了，我就跟房東一起離開了等語（原審卷第
    27頁），足見證人呂建雄與房東一同前往套房察看被告行蹤
    時，當下並未立即於租住套房附近搜尋本案機車。因此，關
    於上訴意旨所指被告「將該機車故意藏放在讓所有人無法尋
    獲之處所」乙節，實屬無法證明。而警方嗣於2年後尋獲本
    案機車之地點雖與前開租住套房相隔一段距離，然並無法排
    除本案機車是由他人竊取後隨意棄置在該地點之可能，是依
    罪疑唯輕原則，在別無其他積極證據可以佐證本案機車確係
    遭被告所侵占之情況下，自不得遽為不利於被告之認定。 
四、從而，原審以檢察官所舉事證，尚未達於通常一般人均不致
    有所懷疑，而得確信被告有侵占犯行之程度，無從使法院形
    成被告有罪之確信，而為被告無罪之諭知，並無不合。檢察
    官猶執前詞上訴，指摘原審無罪判決不當，為無理由，應予
    駁回。
據上論斷，應依刑事訴訟法第368 條、第373 條，判決如主文。
本案經檢察官呂象吾提起公訴，檢察官錢明婉提起上訴，檢察官
林黛利到庭執行職務。
中    華    民    國   109    年    1     月    8     日
                  刑事第七庭  審判長法  官  孫惠琳  
                                    法  官  連雅婷
                                    法  官  戴嘉清
以上正本證明與原本無異。
不得上訴。
                                    書記官  高建華  
中    華    民    國    109   年    1     月    8     日
────────────────────────────
附件：
臺灣桃園地方法院刑事判決              107年度易字第578號
公  訴  人  臺灣桃園地方檢察署檢察官
被      告  王榮祥  男  民國00年0月00日生
                    身分證統一編號：Z000000000號
                    住○○市○○區○○街0號
                    居新北市○○區○○路000巷00號4樓
上列被告因侵占案件，經檢察官提起公訴（106 年度偵緝字第11
60 號），本院判決如下：
    主  文
王榮祥無罪。
    理  由
一、公訴意旨略以：被告王榮祥係告訴人呂建雄所開設之「冠勛
    人力派遣公司」（址設桃園市○○區○○路000 號，下稱冠勛公
    司）之員工，自民國105 年5 月間起，以每月租金新臺幣1,
    500 元之代價，向告訴人呂建雄租用車號000-000 號普通重
    型機車（下稱本案機車）。詎被告王榮祥租得本案機車後，
    竟意圖為自己不法之所有，於105 年7 月10日，突搬離租屋
    處失去聯繫，並將本案機車侵占入己。嗣經告訴人呂建雄屢
    次嘗試聯繫被告王榮祥，均無所獲，因認被告涉犯刑法第33
    5 條第1 項之侵占罪嫌等語。
二、按犯罪事實應依證據認定之，無證據不得認定犯罪事實；不
    能證明被告犯罪者，應諭知無罪之判決，刑事訴訟法第154
    條第2 項、第301 條第1 項分別定有明文。事實之認定，應
    憑證據，如未能發現相當證據，或證據不足以證明，自不能
    以推測或擬制之方法，為裁判基礎；認定犯罪事實所憑之證
    據，雖不以直接證據為限，間接證據亦包括在內，然而無論
    直接或間接證據，其為訴訟上之證明，須於通常一般之人均
    不致有所懷疑，而得確信其為真實之程度者，始得據為有罪
    之認定，倘其證明尚未達到此一程度，而有合理之懷疑存在
    時，事實審法院復已就其心證上理由予以闡述，敘明其如何
    無從為有罪之確信，因而為無罪之判決，尚不得任意指為違
    法；又刑事訴訟法第161 條第1 項規定，檢察官就被告犯罪
    事實，應負舉證責任，並指出證明之方法，是檢察官對於起
    訴之犯罪事實，應負提出證據及說服之實質舉證責任，倘其
    所提出之證據，不足為被告有罪之積極證明，或其指出證明
    之方法，無從說服法院以形成被告有罪之心證，基於無罪推
    定之原則，自應為被告無罪判決之諭知（最高法院40年台上
    字第86號、76年台上字第4986號、92年台上字第128 號判例
    要旨參照）。
三、公訴意旨認被告涉犯上開罪嫌，係以：㈠被告於偵查中之供
    述；㈡證人即告訴人呂建雄於警詢及偵查中之證述；㈢汽機車
    失竊車籍查詢資料等，資為主要論據。
四、訊據被告固坦承其為告訴人呂建雄所開設之冠勛公司之員工
    ，並以每月租金1,500 元之代價，向告訴人呂建雄租用本案
    機車，惟堅詞否認有何侵占之犯行，辯稱：當時我跟告訴人
    說我不做了，他就要我房子不要住了，因為房子是他幫我租
    的，而我當時離開套房時，有把套房、機車之鑰匙放在套房
    桌子上，並依照告訴人指示把車子停在套房後面巷子等語。
    經查：
（一）被告王榮祥係告訴人呂建雄所開設之冠勛公司之員工，並
      自105 年5 月間起，以每月租金1,500 元之代價，向告訴
      人呂建雄租用本案機車，嗣被告於105 年7 月10日即未前
      往冠勛公司上班等事實，業據被告於偵查及本院審理時自
      陳在卷（見臺灣桃園地方檢察署106 年度偵緝字第1160號
      卷【下稱偵緝卷】第20頁正面，本院卷第46頁正面），核
      與證人即告訴人呂建雄於警詢、偵查及本院審理時之證述
      相符（見臺灣桃園地方檢察署105 年度偵字第20897 號卷
      【下稱偵卷】第14頁反面、第29頁，本院卷第24至26頁反
      面），是此部分事實，首堪認定。
（二）按告訴人之指訴係以使被告受刑事訴追為目的，除須其指
      訴（證）本身無瑕疵可指外，且須調查其他證據補強，俾
      資審認是否與事實相符，始得採為論罪之根據（最高法院
      32年上字第657 號、52年台上字第1300號、61年台上字第
      3099號等判例參照）。而被告於105 年7 月10日即未前往
      冠勛公司上班，搬離租屋處而失去聯繫，且迄未歸還本案
      機車乙節，雖迭據證人呂建雄迭於警詢、偵查及本院審理
      時證述在卷（見偵卷第14頁反面、第29頁，本院卷第24至
      26頁反面），並有本案機車之汽機車失竊車籍查詢資料在
      卷可佐（見偵卷第23頁），然：
    ⒈徵之以證人呂建雄於偵查及本院審理時亦證稱：當時發現
      被告沒來上班，我就去被告租屋處察看，請房東陪同我，
      一起去被告租屋處，然後把門打開，看到裡面都搬空了，
      剛開始房東開門時我們沒找到本案機車鑰匙，但事隔差不
      多1 、2 個月之後，房東為了要清理裡面的東西，找到1
      支鑰匙，剛好有一天我從那邊經過碰到房東，房東叫我過
      去，房東說你看看這支鑰匙是不是你的，結果我一看就是
      那支機車鑰匙等語（見偵緝卷第41頁反面，本院卷第27頁
      ），是由證人呂建雄上開證述可徵被告辯稱其有將本案機
      車鑰匙留置在套房內乙情，並非子虛。而若被告確有侵占
      本案機車之故意，又何需將本案機車之鑰匙特意留在租屋
      處內？因此被告是否具有侵占之故意及犯行，非無疑問。
    ⒉又證人呂建雄雖於偵查中證稱：房東確實有告訴我說他有
      在租屋處內找到鑰匙，這支鑰匙確實是我的機車鑰匙，而
      我雖然有拿到鑰匙，但是我也不知道該去哪裡找機車等語
      （見偵緝卷第41頁反面），然稽之以其後於本院審理時證
      稱：當時到被告租屋處去察看時，看完之後我就發現被告
      跑了，就跟房東一起離開了等語（見本院卷第27頁），可
      認證人呂建雄與房東一同前往套房察看被告行蹤時，當下
      並未立即於租屋處附近搜尋本案機車之停放處。而本案機
      車雖於107 年9 月24日下午1 時30分許，始經警員發現本
      案機車遭棄置在桃園市桃園區寶慶路路邊而尋獲乙情，有
      桃園市桃園市警察局桃園分局108 年2 月15日桃警分刑字
      第1080006742號函暨所附職務報告、失車－案件基本資料
      詳細畫面報表在卷可參（見本院卷第33至35頁），此尋獲
      地點雖與被告租屋處相隔一段距離，然不排除本案機車係
      由他人竊取後隨意棄置在該地點之可能。是依罪疑唯輕原
      則，在別無其他積極證據可以佐證本案機車確係遭被告所
      侵占之情況下，自不得僅因本案機車嗣後去向不明，即逕
      認本案機車係被告所侵占而以侵占罪相繩被告。
五、綜上所述，本件依據檢察官所舉事證，尚未達於通常一般之
    人均不致有所懷疑，而得確信被告確有檢察官所指訴之侵占
    犯行之程度，本院自無從形成被告有罪之確信，揆諸前開法
    條規定及判例意旨，自應為無罪之諭知。
據上論斷，應依刑事訴訟法第301 條第1 項，判決如主文。
本案經檢察官呂象吾提起公訴，檢察官錢明婉到庭執行職務。
中    華    民    國   108    年    7     月    18    日
                  刑事第七庭  審判長法  官  鄭吉雄
                                    法  官  陳布衣
                                    法  官  王星富
以上正本證明與原本無異。
如不服本判決應於收受判決後10日內向本院提出上訴書狀，並應
敘述具體理由。其未敘述上訴理由者，應於上訴期間屆滿後20日
內向本院補提理由書(均須按他造當事人之人數附繕本)「切勿逕
送上級法院」。 

                                    書記官  吳宜家
中    華    民    國   108    年    7     月    19    日